臺灣士林地方法院民事判決
110年度訴字第494號
原      告  王宣菁  
訴訟代理人  許雅婷律師
            莊翊琳律師
被      告  邱忠遠  
訴訟代理人  蘇千惠  
上列當事人間請求損害賠償等事件，本院於民國111年2月18日言
詞辯論終結，判決如下：
    主  文
原告之訴及假執行之聲請駁回。
訴訟費用由原告負擔。
    事  實  及  理  由
一、原告主張：㈠訴外人即被告之配偶甲○○曾以伊與被告共同不
    法侵害其配偶權為由，依侵權行為規定向伊請求損害賠償，
    經臺灣新北地方法院(下稱新北地院)以109年度訴字第499號
    確定判決(下稱系爭確定判決)伊須給付甲○○新臺幣(下同)40
    萬元，及自民國109年2月4日起至清償日止，按週年利率百
    分之5計算之利息，並負擔訴訟費用4095元。且甲○○已對伊
    之財產為強制執行而受償，而被告就該侵權行為損害之發生
    亦與有過失，且為共同侵權行為人，故伊得類推適用民法第
    217條，且依民法第280條、第281條第1項規定，請求被告給
    付40萬4095元。㈡又被告將兩造之性交影像及截圖之電磁紀
    錄(下合稱系爭照片光碟)，交付予甲○○作為系爭確定判決訴
    訟進行及刑事妨害家庭罪之證物，復被告於109年2月3日將
    法院裁定書上傳至Line通訊軟體之臺灣邱氏宗親會群組，且
    於該群組貼文：「請王氏面對司法敢作就敢當 做過的事 錯
    就是錯 沒有甚麼好辯 法庭上講的是律法與正義」、「也許
    她躲在嘉義，但多不了犯罪事實」、「犯了罪 就要面對 躲
    著講私話 到法院面前 自然公開審判」；並將該法庭裁定書
    散布予訴外人黃怡嘉、蔡淑芬、洪秀鳳(下稱黃怡嘉等人)，
    於私訊中指摘「她(指原告)對我(指被告)下符妳自己自好自
    為之，她誘我在廟做愛從神桌前沙發到廚房曾經是妳們廟的
    駙馬爺，現在我經大師指點已解其符，希望別再有人受害」
    、「整間廟我都被誘做過愛」、「我是被她下符的」、「我
    又不懂術法，我中她的術，她敢否認下符嗎？」等子虛烏有
    、怪力亂神之言論，侵害伊之名譽權，致伊受有非財產上損
    害20萬元。為此，爰依民法184條第1項前段、第195條第1項
    、第280條、第281條規定，提起本件訴訟等語。並聲明：㈠
    被告應給付原告64萬4095元，及自起訴狀繕本送達翌日起至
    清償日止，按週年利率百分之5計算之利息。㈡願供擔保，請
    准宣告假執行。
二、被告則以：伊就伊不法侵害甲○○配偶權益之行為部分，已另
    與甲○○調解成立，伊無須負擔系爭確定判決命原告應給付之
    損害賠償及訴訟費用。又伊並無不法侵害原告之名譽權，況
    原告對伊提起妨害名譽之刑事告訴，亦經檢察官偵查後為不
    起訴處分等語，資為答辯。並答辯聲明：㈠原告之訴及假執
    行之聲請均駁回。㈡如受不利判決，願供擔保，請准宣告免
    為假執行。
三、得心證之理由：
　㈠原告請求被告給付40萬4095元部分：　
　⒈查被告之配偶甲○○曾以兩造於104年7月起至108年11月間侵害
    其配偶權益，對原告提起侵權行為損害賠償之民事訴訟，經
    新北地院以系爭確定判決，認原告與被告於104年7月起開始
    為男女朋友之交往，且原告得知被告已婚身分後，仍與被告
    持續婚外交往關係至108年11月間止，而判決原告應給付甲○
    ○40萬元，及自109年2月4日起至清償日止，按週年利率百分
    之5計算之利息，以及訴訟費用4分之1即4095元由原告負擔
    在案，有原告提出之系爭確定判決、新北地院109年度司聲
    字第1016號裁定可稽(見本院卷第34至44頁)，並經本院調閱
    系爭確定判決卷宗查核無訛，且為兩造所不爭執，堪信為真
    實。另被告因與原告共同不法侵害甲○○配偶權益之行為，被
    告就其所為侵害行為部分，已另與甲○○經臺北市內湖區調解
    委員會於110年3月16日調解成立，被告同意將訴外人紅蓋企
    業有限公司(下稱紅蓋公司)出資額100萬元變更為甲○○出資
    額，且該調解書業經本院於110年6月8日准予核定在案，被
    告將其出資為100萬元於110年5月6日完成變更登記予甲○○等
    情，有紅蓋公司章程修正對照表及董事、股東或其他負責人
    名單、紅蓋公司變更登記表、臺北市內湖區調解委員會110
    年度民調字第46號調解書可稽(見本院卷第252頁、第254頁
    、第416頁、第420至424頁、第440至442頁)，且經本院調閱
    該調解卷宗查核無訛，亦堪信為真實。
　⒉按因故意或過失，不法侵害他人之權利者，負損害賠償責任
    。故意以背於善良風俗之方法，加損害於他人者亦同。違反
    保護他人之法律，致生損害於他人者，負賠償責任。但能證
    明其行為無過失者，不在此限。又數人共同不法侵害他人之
    權利者，連帶負損害賠償責任。民法第184條、第185條第1
    項固定有明文。按連帶債務人相互間，除法律另有規定或契
    約另有訂定外，應平均分擔義務。但因債務人中之一人應單
    獨負責之事由所致之損害及支付之費用，由該債務人負擔。
    連帶債務人中之一人，因清償、代物清償、提存、抵銷或混
    同，致他債務人同免責任者，得向他債務人請求償還各自分
    擔之部分，並自免責時起之利息。前項情形，求償權人於求
    償範圍內，承受債權人之權利。但不得有害於債權人之利益
    。民法第280條、第281條固分別定有明文。且就連帶債務人
    中之一人所生之事項，除前五條規定或契約另有訂定者外，
    其利益或不利益，對他債務人不生效力， 民法第279條亦定
    有明文。原告主張被告應就其因系爭確定判決應負之損害賠
    償及訴訟費用額，負全部責任；縱非全部責任，亦得類推適
    用民法第217條規定，請求被告負擔云云。然查，系爭確定
    判決係認原告於知悉被告為有配偶之人後，仍與被告為婚外
    情，兩造乃共同故意不法侵害甲○○之配偶權益，並非原告或
    兩造係出於過失不法侵害甲○○之配偶權益；又兩造均係故意
    共同不法侵害甲○○之配偶權益之行為，固屬共同侵權行為人
    ，本應共同負連帶賠償責任，惟被害人即請求權人本得就其
    所受全部之損害向連帶債務中一人或全部為一部請求或全部
    請求。而如前述，甲○○於系爭確定判決之訴訟僅對原告提起
    損害賠償之訴訟，惟其另對被告請求部分，嗣經臺北市內湖
    區調解委員會調解成立，可見甲○○係分開向共同侵權行為人
    為各別請求損害賠償。又被告與甲○○達成調解成立，並不影
    響甲○○對原告之損害賠償請求權。且參酌系爭確定判決理由
    ，亦可知該確定判決酌定給付命原告給付予甲○○之非財產上
    損害賠償即慰撫金，僅參酌原告與甲○○之身分地位及經濟狀
    況，並未審酌共同侵權行為人即被告之狀況，亦未引用民法
    第185條第1項規定為其判決命甲○○給付之依據，堪認系爭確
    定判決所命原告給付金額部分，僅係針對甲○○得向原告請求
    損害賠償之金額；且甲○○於系爭確定判決訴訟中已表示伊接
    受被告的懺悔，但不代表伊原諒被告，伊的意思是事後可能
    會向被告請求損害賠償等語，核與被告及其訴訟代理人甲○○
    於本院陳稱其當時於系爭確定判決之訴訟中僅向原告請求損
    害賠償，斯時尚未原諒被告，其仍另要對被告請求，嗣伊與
    被告經內湖區調解委員會調解成立等語相符(見系爭確定判
    決卷第152頁、本院卷第479頁)。足認甲○○於系爭確定判決
    之訴訟中，其僅係向原告請求所受損害之一部分賠償，而甲
    ○○就被告對其所為不法侵害配偶權益之行為，嗣另向被告請
    求，可見系爭確定判決所命原告給付之金額，僅係原告個人
    應賠償甲○○之金額，故無內部分擔額之問題。原告雖主張系
    爭確定判決被告應給付40萬元是兩造共同應賠償之金額，且
    系爭確定判決係以共同侵權行為為判決，然已如前述，系爭
    確定判決雖於理由內曾引用民法第185條第1項規定，惟該判
    決提及被告為共同侵權行為人，係因甲○○已表明要另向被告
    求償，則被告之證述內容較為可採之原因，並非認定共同侵
    權行為之連帶損害賠償總額之依據。故原告此部分主張不可
    採。況系爭確定判決所命原告給付之金額，是兩造應共同負
    損害賠償額之一部分，惟如前述，兩造均係故意共同不法侵
    害甲○○之配偶權益，被告已負擔100萬元，且甲○○與被告達
    成調解，並無免除原告之賠償責任，又被告負擔之金額已超
    過兩造各自負擔一半之金額，故原告不得再向被告請求內部
    分擔。另原告雖主張本件應類推適用民法第217條規定云云
    ，惟本件之情形，並無相類似民法第217條所規定之情形，
    自無從類推適用民法第217條規定，則原告主張應類推適用
    民法第217條規定云云，難認可採。是原告主張依民法第280
    條、第281條規定，請求被告負擔上開金額云云，難認可取
    。
　㈡原告主張被告侵害其名譽權部分：　　　　
    ⒈被告將原告與其間拍攝之照片光碟，提供予其配偶甲○○，
      作為甲○○對原告提出系爭確定判決之民事訴訟事件及刑事
      告訴之證據資料，乃屬於訴訟上之攻擊防禦方法，屬合法
      正當使用，並未為違法使用，故尚難認被告提供系爭照片
      光碟予甲○○，有何不法侵害原告之名譽權。
　  ⒉又被告傳送至群組或其與黃怡嘉等人各別之通訊聊天室之
      法院裁定書，均係本院109年度訴字第107號移轉管轄之裁
      定，被告並未竄改增刪該裁定書之內容(見本院卷第64至6
      5頁、第70頁、第72頁、第76頁、第77至第79頁)，自無不
      法侵害原告之名譽權之情形。況該法院裁定書之內容，任
      何人皆可於司法院網站上查詢而得知之公開資訊，故尚難
      認被告將該裁定書內容上傳至群組或個人通訊聊天室，有
      不法侵害原告之社會上評價之行為，亦難認有不法侵害原
      告之名譽權。
　　⒊至被告雖在臺灣邱氏宗親會之LINE群組上張貼：「請王氏
      面對司法敢作就敢當　做過的事　錯就是錯沒有甚麼好辯
      法庭上講的是律法與正義」、「也許她躲在嘉義但多不了
      犯罪事實」、「犯了罪就要面對躲著講私話到法院面前自
      然公開審判」等內容，惟參以上揭對話前、後文內容，被
      告主要係在回應群組內其他成員之質疑，希望原告面對法
      院之審判，不要躲藏而延誤審理，此純屬其個人意見之表
      達，並非以不實之事實指摘原告，故尚難認被告有不法侵
      害原告名譽權。另被告與黃怡嘉、蔡淑芬間各自私訊對話
      內容中雖提及：「她（即原告）對我下符妳自己好自為之
      ，她誘我在廟做愛從神桌前沙發到廚房曾經是妳們廟的駙
      馬爺，現在我經大師指點已解其符，希望別再有人受害」
      、「整間廟我都被誘做過愛」、「我是被她下符的」、「
      我又不懂術法，我中她的術，她敢否認下符嗎？」等語，
      係被告分別與黃怡嘉等人各自私下間所為之對話，難認被
      告有何散布之意圖，況係被告個人私下分別向黃怡嘉等人
      各解釋其為何與原告發生婚外情，雖用詞略顯浮誇且具嘲
      諷雙方當事者(即本件兩造)之意味，惟兩造確曾交往而有
      婚外情，而被告係宮廟之主持，其上開貼文亦屬其因自辯
      而保護合法利益所發表之個人意見，故尚難認有何貶損原
      告客觀上之社會評價，亦難謂被告所為有不法侵害原告之
      名譽權。則原告依民法第184條第1項前段、第195條第1項
      規定，請求被告負損害賠償責任，即屬無據。
四、從而，原告依上開規定，請求被告給付60萬4095元，及自起
    訴狀繕本送達翌日起至清償日止，按週年利率百分之5計算
    之利息，為無理由，應予駁回。又原告之訴既經駁回，其假
    執行之聲請亦失所附麗，應併予駁回。
五、至被告對原告所提反訴部分，另經本院以裁定駁回其反訴，
    附此敘明。　
六、本件事證已臻明確，兩造其餘之攻擊或防禦方法及所用之證
    據，經本院斟酌後，認為均不足以影響本判決之結果，爰不
    逐一論列，附此敘明　　　
七、據上論結，原告之訴為無理由，依民事訴訟法第78條判決如
    主文。
中　　華　　民　　國　　111 　年　　3 　　月　　28　　日
                  民事第三庭  法  官  陳月雯
以上正本係照原本作成。
如對本判決上訴，應於判決送達後20日內向本院提出上訴狀，若
委任律師提起上訴者，應一併繳納上訴審裁判費，否則本院得不
命補正逕行駁回上訴。
中　　華　　民　　國　　111 　年　　3 　　月　　28　　日
                              書記官  劉雅萍